【裁判字號】    99,交聲更二,30
【裁判日期】    990510
【裁判案由】    交管條例聲異
【裁判全文】
臺灣板橋地方法院交通事件裁定      99年度交聲更二字第30號
原處分機關  臺北市交通事件裁決所
異  議  人
即受處分人  甲○○
上列異議人即受處分人因違反道路交通管理處罰條例案件，對於
交通部公路總局臺北區監理所民國98年6 月10日所為之處分（北
市裁罰字第裁22-CG0000000號）聲明異議，本院裁定後，經臺灣
高等法院第二次發回更審，本院更為裁定如下：
    主  文
原處分撤銷。
    理  由
一、按對於行車速度超過規定之最高速限或低於規定之最低速限
    之違規行為，採用固定或非固定科學儀器取得證據資料證明
    者，於一般道路須至少於100 公尺，於高速公路、快速公路
    須至少於300 公尺前明顯標示之，道路交通管理處罰條例第
    7 條之2 第3 項定有明文。是依上開法律規定，固可採用固
    定式或非固定式科學儀器取得汽車駕駛人超速之證據資料以
    證明其有此項違規，但必須在上開法律規定之距離前即設置
    明顯標示，資以警告；倘未依法定距離設置明顯標示，其採
    證程序即於法有所未合，處罰機關若復據此程序未合之舉發
    予以裁罰，於法亦有違誤。
二、原處分機關認異議人即受處分人甲○○於民國98年2 月26日
    上午11時47分許，駕駛車號009-YB號計程車，行經臺北縣林
    口鄉台61線快速公路18公里處時，該路段限速時速80公里，
    經測得異議人駕車時速94公里，超速14公里，涉有道路交通
    管理處罰條例第33條第1 項第1 款之違規，嗣經警製單舉發
    後，爰依上開法律規定於98年6 月10日以北市裁罰字第裁22
    -CG0000000號裁處異議人罰鍰新台幣3,000 元在案，此有臺
    北縣政府警察局舉發違反道路交通管理事件通知單影本及原
    處分機關違反道路交通管理事件裁決書各1 份在卷可按。
三、經查，本件異議人於前揭時地確有駕駛上開車輛超速14公里
    （該路段限速時速80公里，異議人駕車時速94公里）之事實
    ，有卷附採證照片1 幀可稽（附於本院99年度交聲更字第8
    號第5 頁），亦為異議人所不爭執，固堪認屬為真。惟查，
    本件警方係採取移動式雷達測速照相儀器拍攝前揭違規採證
    照片，此有臺北縣政府警察局98年5 月20日北縣警交字第09
    80065559號函影本1 份在卷可佐（參見本院98年度交聲字第
    1549號卷第9 頁），足見警方乃係在快速公路上採取非固定
    式科學儀器取證，依首揭法律規定，自須在距離警方拍照取
    證處300 公尺前即設置明顯標示，資以警告。然則，觀諸卷
    附採證照片所示（參見本院99年度交聲更字第8 號卷第5 至
    9 頁），前揭快速公路於超過17.7公里處約十幾公尺處固設
    置有「常有測速照相」之明顯標示牌，但警方所拍攝到異議
    人所駕車輛之位置則係在該快速公路近18公里處（但尚未到
    達18公里處），警方復係從該車輛後方拍照，顯見警方拍照
    所在位置應尚未到達18公里處。故準此以觀，前開明顯標示
    所在（超過17.7公里處）與警方拍照位置（未達18公里處）
    兩者間之距離應顯然遠少於300 公尺，故警方取證舉發之程
    序於法自有未合。異議人縱有駕車超速之違規行為，但警方
    取證舉發程序既不合法，原處分機關疏未詳查，遽為本件裁
    罰，即有可議。
四、末按道路交通案件處理辦法第20條固規定：交通法庭認為聲
    明異議有理由或聲明異議雖無理由而原處分不當或違法者，
    應以裁定將原處分經聲明異議之部分撤銷，並自為裁定。然
    此所稱「並自為裁定」，係指受罰主體、行為違規之整體事
    實及裁罰程序均屬明確無瑕而言，倘原處分機關之裁罰程序
    有如上之違法瑕疵，而該裁罰程序復非法院得命為補正事項
    ，法院自難逕代原處分機關為符合法定程序之裁罰，則原處
    分雖有程序違法之處，但法院除裁定撤銷原處分，使原處分
    機關得另為妥適之處理外，當無法自為裁定，其理甚屬灼然
    。從而，本件異議人雖未執此聲明異議，但原處分既有上開
    可議之處，自應由本院裁定撤銷，且本院毋庸自為裁定，而
    應由原處分機關另為妥適之處理。
五、結論：應依道路交通管理處罰條例第87條第2 項、道路交通
    案件處理辦法第20條，裁定如主文。
中    華    民    國    99    年    5     月    10    日
                  交通法庭      法  官  陳信旗
以上正本證明與原本無異。
如不服本裁定，應於送達後5 日內向本院提出抗告狀。
                                書記官  陳金鳳
中    華    民    國    99    年    5     月    10    日

司法院資訊處製作；財團法人民間司法改革基金會備份。
